【裁判字號】    95,上易,169
【裁判日期】    950428
【裁判案由】    詐欺
【裁判全文】
臺灣高等法院高雄分院刑事判決         95年度上易字第169號
上  訴  人  臺灣高雄地方法院檢察署檢察官
被      告  乙○○
上列上訴人因被告詐欺案件，不服臺灣高雄地方法院94年度易字
第1845號，中華民國95年2月22日第一審判決（起訴案號：臺灣
高雄地方法院檢察署94年度偵字第8194號），提起上訴，本院判
決如下：
    主  文
原判決撤銷。
乙○○連續意圖為自己不法之所有，以詐術使人將本人之物交付
，處拘役伍拾日，如易科罰金，以參佰元折算壹日。
    事  實
一、乙○○與鍾古滿娣係朋友關係，因甲○○積欠鍾古滿娣債務
    ，3 人乃協商同意以由乙○○出名參加乙○○之友人李熔佑
    擔任會首之互助會，約定每期會款則由甲○○匯款匯入或現
    金存款方式存入乙○○彰化銀行前鎮分行帳戶（帳號：
    0000000000 0000號），再由乙○○繳交李鎔佑，俟該會尾
    會所得整筆會款作為清償上開甲○○積欠鍾古滿娣債務。本
    件互助會為外標，每會新臺幣（下同）1萬元、會期自88年
    12月起至92年9月間止，每月4日開標，並自89年起於每年3
    月、6月、9月、12月多加1會。嗣李鎔佑因經濟困難，遂於
    90 年3月將上開互助會止會，詎乙○○意圖為自己不法所有
    之概括犯意，明知該互助會已於90年3月止會，竟未告知甲
    ○○，而佯稱該互助會繼續進行，致甲○○陷於錯誤，而連
    續於90年3月23日匯款2萬元（其中1萬元係支付90年2月遲繳
    之會款），同年4月16日匯款1萬元至上開帳戶，共詐得2 萬
    元。嗣因甲○○及鍾古滿娣分別於90年4 、5 月間向乙○○
    表示要標取該互助會，乙○○見無法隱瞞，始告知鍾古滿娣
    ，甲○○嗣經鍾古滿娣轉告，始知上情。
二、案經甲○○訴由臺灣高雄地方法院檢察署檢察官偵查起訴。
    理  由
一、訊據被告乙○○矢口否認有何詐欺犯行，辯稱：本件互助會
    止會時，係受鍾古滿娣要求而未告知甲○○止會事宜，以此
    方法使甲○○每月仍可償還鍾古滿娣1萬元，況甲○○從88
    年12月起至90年4月，僅匯款至本件帳戶19萬元，非21萬元
    云云。惟查：
（一）乙○○與鍾古滿娣係朋友關係，因甲○○積欠鍾古滿娣債
      務，3 人乃協商同意以由乙○○出名參加乙○○之友人李
      熔佑擔任會首之互助會，約定每期會款則由甲○○匯款匯
      入或現金存款方式存入乙○○彰化銀行前鎮分行帳戶（帳
      號：0000000000 0000 號），再由乙○○繳交李鎔佑，俟
      標得該會，整筆會款作為清償上開甲○○積欠鍾古滿娣債
      務。本件互助會為外標，每會1 萬元、會期自88年12月起
      至92年9 月間止，每月4 日開標，每年3 月、6 月、9 月
      、12月加標1 會，嗣李鎔佑於90年3 月止會等事實，業經
      被告於原審及本院準備程序及審理中供承不諱，且經證人
      鍾古滿娣於原審結證屬實（見原審卷第49、50頁），上開
      被告參加李鎔佑互助會及93年3 月止會等情，復與證人李
      鎔佑於警詢、檢察事務官詢問時證述之情節相符（見偵查
      卷第12-15 ，39頁），並有會單1 份有卷可按（見偵查卷
      第20頁），此部分事實堪可認定。
（二）甲○○加入本件互助會後，至90年4月共支付會款21萬元
      至上開鍾彩良帳戶之事實，業經被告於警詢中供述明確（
      見偵查卷第6頁），並經證人即告訴人甲○○於原審審理
      中結證稱：伊匯給被告及以現金存入上開被告帳戶之款項
      均係支付本件互助會會款之用，90年3、4月還有匯款給被
      告，3月因加會，故匯2萬元，4月則匯1萬元，期間雖有遲
      繳，但都有繳，所繳會款共計21萬元等語屬實（見原審卷
      第44-47頁），且有被告上開被告帳戶自89年2月18日起至
      90年4月16日之存摺明細資料1份在卷可查（見原審卷第66
      、67頁），再參以被告於警詢及偵查中所提出手寫收受甲
      ○○會款資料明細1份，均記載甲○○支付之會款總計21
      萬元，此有該明細影本2份在卷可稽（見偵查卷第27頁、
      第69頁），被告所辯甲○○實際交付之會款僅19萬元云云
      顯非事實，不足採信。甲○○加入本件互助會後，至90年
      4月共支付會款21萬元應已明確。按本件互助會至90年3月
      止會已如上述，被告應繳交之會款共計19萬元，且參之上
      開存摺明細，甲○○於90年3月23日匯款2萬元之前，並未
      繳交同年2月份之會款，此有該存摺明細存卷可資為憑（
      見原審卷第19頁），故甲○○於90年3月23日匯入上開被
      告帳戶之2萬元，其中1萬元係補交90年2月份之會款1萬元
      ，應無疑問。準此，被告基於不法所有之意圖所詐得之金
      額應為2萬元。
（三）被告固辯稱：本件互助會於90年3月止會時，受鍾古滿娣
      要求而未告知甲○○止會事宜云云，惟證人鍾古滿娣堅決
      否認有對被告作此要求，其於檢察官訊問時已證稱：其缺
      錢時叫宋女去標會，但被告不讓她標，後來其自己跟被告
      說缺錢要去投標，被告支吾其詞，說現在利息很高，過幾
      天他才說會已經倒等語（見偵查卷第64頁），於原審審理
      中又結證稱：伊與甲○○都不知道止會，伊與甲○○要標
      會時，被告都不給其與甲○○標，始知道止會情況等語明
      確（見原審卷第50、51頁）。況甲○○以被告名義參加本
      件互助會，目的在於標得此會後，整筆款項償還鍾古滿娣
      已認定如前，鍾古滿娣若果要求被告隱瞞止會之事，以使
      甲○○每月仍支付1萬元，自無可能同意甲○○向被告要
      求標會。致使被告事跡敗露；再者，該互助會既已止會，
      鍾古滿娣如與被告共同隱瞞此事，使甲○○繼續按月繳交
      會款，則甲○○至尾會得標時，必要求取得全部本金利息
      ，屆時利息部分無人支付，鍾古滿娣與被告均難脫干係。
      且甲○○既然願以按月繳付會款，以標得之會款整筆清償
      欠鍾古滿娣之債務，顯有還款之意願，鍾古滿娣亦無必要
      以被告上開所辯之手段詐使被告還款，衡諸事理，被告此
      部分所辯亦非可信。
（四）綜上所述，足認被告於本件互助會止會後，未告知告訴人
      甲○○，致甲○○陷於錯誤，而連續於90年3月23日匯款
      2萬元（其中1萬元係支付90年2月遲繳之會款），同年4月
      16日匯款1萬元至上開帳戶，共詐得2萬元等事實至堪認定
      。被告詐欺取財犯行洵堪認定。
三、核被告所為，係犯刑法第339 條第1 項之詐欺取財罪。又被
    告先後於90年3月23日、90年4月16日詐得款項共計2萬元，
    時間緊接，所犯構成要件相同，顯係基於概括犯意而反覆為
    之，為連續犯，應依同法第56條之規定，以一罪論，並加重
    其刑。原審認被告犯詐欺罪而予論科，固非無見，惟被告詐
    得之款項共計2萬元已認定如前，原判決認定被告隱瞞止會
    事實，致告訴人甲○○於90年3月23日、4月16日分別匯入上
    開被告帳戶2萬元、1萬元，共計詐得3萬元，認定事實尚非
    正確。檢察官上訴意旨以原判決對被告量刑過輕，提起上訴
    ，固無理由，然原判決即有上開可議，自應由本院撤銷改判
    。爰審酌被告以詐欺手段獲取不法財物，固屬非是，且迄今
    未與告訴人和解，又否認犯行，未有悔意，犯後態度非佳，
    惟其詐得之金額僅2萬元等一切情狀，量處如主文第2項所示
    之刑，並諭知易科罰金之折算標準，以示懲儆。
據上論結，應依刑事訴訟法第369條第1項前段、第364條、第299
條第1項前段，刑法第56條、第339條第1項、第41條第1項前段，
罰金罰鍰提高標準條例第1條前段、第2條，判決如主文。
本案經檢察官林應華到庭執行職務。
中    華    民    國    95    年    4     月    28    日
                  刑事第八庭審判長法  官  李炫德
                                  法  官  簡志瑩
                                  法  官  蔡國
以上正本證明與原本無異。
不得上訴。
中    華    民    國    95    年    4     月    28    日
                                  書記官  翁心欣
附錄本案論罪科刑法條：
中華民國刑法第339 條第1 項
意圖為自己或第三人不法之所有，以詐術使人將本人或第三人之
物交付者，處5 年以下有期徒刑、拘役或科或併科1 千元以下罰
金。
    事  實


司法院資訊處製作；財團法人民間司法改革基金會備份。
